【裁判字號】    97,簡上,119
【裁判日期】    970612
【裁判案由】    恐嚇取財
【裁判全文】
臺灣嘉義地方法院刑事判決             97年度簡上字第119號
上  訴  人  臺灣嘉義地方法院檢察署檢察官
被      告  乙○○
上列上訴人因被告恐嚇取財案件，不服本院嘉義簡易庭民國97年
4月14日97年度嘉簡字第421號刑事簡易判決（聲請簡易處刑案號
：96年度偵字第8441號及請求合併審理之案號：台灣彰化地方法
院檢察署97年度偵字第54號），提起上訴，本院管轄第二審之合
議庭判決如下：
    主  文
原判決撤銷。
乙○○幫助犯恐嚇取財罪，處有期徒刑參月，如易科罰金，以新
臺幣壹仟元折算壹日。
    事  實
一、乙○○可預見他人蒐集存摺、印章、提款卡等帳戶資料，顯
    係欲以該蒐集來之帳戶遂行財產上犯罪之目的，而將個人帳
    戶出售他人使用，並可預見此帳戶足供為恐嚇取財之人頭帳
    戶，以收取受騙之人匯入之款項，仍不違背其本意，竟基於
    幫助犯罪集團恐嚇取財之不確定故意，於民國96年4月初某
    日，在嘉義市○○路九華山地藏庵前，將其在臺灣郵政股份
    有限公司嘉義文化路郵局所申請開立帳號00000000000000號
    金融帳戶（下稱系爭帳戶）之存摺、提款卡及密碼，以新台
    幣（下同）3000元之代價，交予李正富，李正富將系爭帳戶
    等資料交由林宗茂、王三和、葉月娥等人所組成之犯罪集團
    使用，以此方式幫助該犯罪集團使用前開金融帳戶作為恐嚇
    他人匯款之用。嗣林宗茂、李正富、王三和、葉月娥等人共
    同基於意圖為自己不法所有之恐嚇取財之犯意聯絡，先由李
    正富與林宗茂向姓名年籍不詳之成年人取得遭竊之賽鴿後，
    林宗茂旋即根據寫鴿腳環上之資訊，分別為下列之行為：
  (一)於96年5月15日8時30分許，林宗茂撥打丙○○所有之000000
    0000號行動電話，向其恐嚇稱：丙○○所飼養之賽鴿遭捕獲
    ，要求丙○○匯款2000元至系爭帳戶內，丙○○恐賽鴿遭遇
    不測，而心生畏懼，遂委由鄭秀利於96年5月15日8時57分許
    ，前往彰化縣北斗鎮北斗郵局匯款2000元至系爭帳戶內。
  (二)於同日某時，林宗茂撥打電話聯絡甲○○，向其恐嚇稱：其
    所有賽鴿遭捕獲，若想要賽鴿回籠，須匯款2,000元匯入指
    定帳戶等語，致甲○○心生畏懼，旋即依指示匯款2,000元
    至系爭帳戶內。
  (三)於同日某時，林宗茂撥打電話聯絡丁○○，向其恐嚇稱：其
    所有賽鴿遭捕獲，若想要賽鴿回籠，須匯款1,800元匯入指
    定帳戶等語，致丁○○心生畏懼，旋即依指示匯款1,800元
    至系爭帳戶內。
二、案經彰化縣警察局北斗分局、溪湖分局報告臺灣彰化地方法
    院檢察署呈請臺灣高等法院檢察署令轉臺灣嘉義地方法院檢
    察署偵查並聲請簡易判決處刑及合併審理。
    理  由
一、上揭犯罪事實，業據被告乙○○於原審準備程序期日及本院
    審理時坦承不諱，並經證人即被害人丙○○於警詢、偵查時
    、證人即被害人甲○○、丁○○於警詢時證述無誤；又證人
    丙○○等人遭詐騙經過及如何匯款至系爭帳戶之情節，亦據
    另案共犯林宗茂、李正富、王三和、葉月娥於警詢時供述無
    誤，並有丙○○郵局國內匯款執據、彰化縣警察局北斗分局
    受理詐騙帳戶通報警示簡便格式表、系爭帳戶之開戶申請書
    暨最近交易資料3件、彰化縣警察局溪湖分局偵辦李正富、
    林宗茂、王三和、葉月娥涉嫌竊盜、恐嚇取財案，被害人損
    失財物一覽表、甲○○與丁○○之郵局國內匯款執據、系爭
    帳戶歷史交易清單等件在卷足憑，堪認被告所提供之帳戶確
    曾遭林宗茂等人所組成之犯罪集團所使用，而向證人丙○○
    、甲○○、丁○○為恐嚇取財之犯行。按刑法上之故意，可
    分為直接故意與不確定故意（間接故意），所謂「不確定故
    意」，係指行為人對於構成犯罪之事實，預見其發生而其發
    生並不違背其本意者，刑法第13條第2項定有明文。查個人
    之存摺與金融卡，專有性甚高，並非一般自由流通使用之物
    ，縱需交他人使用，亦必基於信賴關係或特殊事由，自不可
    能隨意交予完全不相識之人任意使用，更何況不肖之徒為掩
    飾不法行徑，避免執法人員之追究處罰，經常利用他人帳戶
    之存摺、金融卡及密碼轉帳或提領犯罪所得，藉以掩蓋犯罪
    行為之情形，業經新聞及電視等大眾傳播系統多所報導，政
    府亦宣導民眾注意防範，被告年逾40歲、身心健全、智識程
    度為一般程度之成年人，並非年幼無知或與社會隔絕之人，
    依其智識能力及社會生活經驗，對於將自己開設之帳戶存摺
    、金融卡及密碼交予不相識之人，該帳戶將有可能會被利用
    作為實行犯罪行為之工具一事應有所預見，其竟仍執意將所
    申辦之帳戶存摺、提款卡及密碼等物供人使用，對於他人持
    以犯罪之事實，自不違背其本意，已符合前開「不確定故意
    」之要件。綜上所述，本件事證明確，被告犯行，堪以認定
    ，應依法論罪科刑。
二、按刑法上之幫助犯，係對於犯罪與正犯有共同之認識，而以
    幫助之意思，對於正犯資以助力，而未參與實施犯罪之行為
    者而言，是以，如未參與實施犯罪構成要件之行為，且係出
    於幫助之意思提供助力，即屬幫助犯，而非共同正犯。本件
    被告以其所有系爭帳戶之存摺、提款卡、印章，提供予他人
    使用，以遂行該他人恐嚇取財之犯行，固如上述，然被告單
    純提供帳戶供人使用之行為，並不等同於向被害人施以恐嚇
    取財之行為，且亦無證據證明被告有參與前開恐嚇取財犯行
    之構成要件行為，是揆諸前揭說明，被告所為，應係犯刑法
    第30條第1項前段、刑法第346條第1項之幫助恐嚇取財罪，
    依刑法第30條第2項之規定，按正犯之刑減輕之。聲請書雖
    未載明被害人甲○○、丁○○遭人恐嚇取財之犯罪事實，惟
    被告提供帳戶之行為僅有1個，犯罪集團成員分別向不同人
    恐嚇取財，正犯之罪數並不影響被告行為之罪數，被告仍應
    認僅有1幫助恐嚇取財之行為，是聲請人聲請合併審理部分
    與本件有罪部分，為單純之一罪，亦為聲請簡易判決處刑之
    效力所及，本院自得併予審究，附予敘明。
三、原審以被告所犯事證明確，予以依法論罪科刑，固非無見。
    惟查，原審依刑法第30條第2項之規定，減輕被告之刑度，
    而處被告拘役50日；然刑法第346條1項之法定刑度為6月以
    上5年以下有期徒刑，依同法第66條之規定，有期徒刑減輕
    其刑至2分之1，則原審論處被告拘役50日，已逾法定刑度，
    即有未洽。上訴人據此提起上訴，即有理由，自應由本院撤
    銷改判。爰審酌被告將所有之帳戶提供予犯罪集團使用，不
    僅阻礙治安機關對於犯罪之查緝，嚴重破壞社會治安及有礙
    金融秩序，且增加被害人尋求救濟之困難，及檢警執法人員
    難以追查緝捕，助長犯罪風氣，所造成危害非輕，惟念其於
    原審準備程序期日坦承犯行，態度良好，及其犯罪動機、目
    的，並斟酌其高職畢業、經濟狀況不好、被害人所受損害等
    一切情狀，量處如主文所示之刑，並諭知其易科罰金之折算
    標準。
據上論斷，應依刑事訴訟法第455條之1第3項、第364條、第369
條第1項前段、第299條第1項前段，刑法第346條第1項、第30條
第1項前段、第2項、第41條第1項前段，刑法施行法第1條之1第
1項、第2項前段，判決如主文。
本案經檢察官江金星到庭執行職務
中    華    民    國    97    年    6    月    12    日
                  刑事第四庭審判長法  官  蔡憲德
                                  法  官  吳育霖
                                  法  官  王慧娟
上列正本證明與原本無異。
本件不得上訴。
                                  書記官  黃子祝
中    華    民    國    97    年    6    月    12    日
附錄法條：
中華民國刑法第346條第1項
意圖為自己或第三人不法之所有，以恐嚇使人將本人或第三人之
物交付者，處6月以上5年以下有期徒刑，得併科1千元以下罰金
。


司法院資訊處製作；財團法人民間司法改革基金會備份。
